臺灣高等法院臺中分院刑事判決
                                  110年度選上訴字第539號
上　訴　人
即　被　告　陳世賓



上列上訴人因妨害投票案件，不服臺灣彰化地方法院109年度選
訴字第2號中華民國110年1月21日第一審判決（起訴案號：臺灣
彰化地方檢察署109年度撤緩偵字第30號），提起上訴，本院判
決如下：
    主  文
上訴駁回。
    理  由
一、協商判決，除有刑事訴訟法第455條之4第1項第1款於訊問程
    序終結前，撤銷合意或撤回協商聲請者；第2款被告協商之
    意思非出於自由意志者；第4款被告所犯之罪非第455條之2
    第1項所定得以聲請協商判決者；第6款被告有其他較重之裁
    判上一罪之犯罪事實者；第7款法院認應諭知免刑或免訴、
    不受理者；或協商判決違反同條第2項「法院應於協商合意
    範圍內為判決；法院為協商判決所科之刑，以宣告緩刑或2
    年以下有期徒刑、拘役或罰金刑為限」之規定者，不得上訴
    ，刑事訴訟法第455條之10第1項定有明文。又同法第367條
    前段：「第二審法院認為上訴有第362條前段之情形者，應
    以判決駁回之」、同法第372條規定：「第367條之判決及對
    於原審諭知管轄錯誤、免訴或不受理之判決上訴時，第二審
    法院認其為無理由而駁回上訴，或認為有理由而發回該案件
    之判決，得不經言詞辯論為之」，此程序依同法第455條之1
    1第1項規定對於協商判決之上訴準用之。
二、上訴人即被告陳世賓（下稱被告）不服原判決，其上訴理由
    係以：被告係因原判決附表「共同被告」欄所列之○○○等15
    人（下稱○○○等15人）於偵查時已認罪，致被告因此唯恐與○
    ○○等15人說詞不一致，將受到羈押且連累○○○等15人，故自
    偵查時即非於自由意志，而於原審亦延續上開非出於自由意
    志之認罪意思表示，而與檢察官為認罪協商，實則○○○等15
    人遷徙戶籍各有其原因，是基於憲法保障之居住遷徙自由，
    與被告並無犯意聯絡，況○○○等15人於遷戶籍後是否果有領
    票並投票支持被告而影響投票之結果，亦屬不明，難據以即
    認被告有妨害投票正確罪之犯行，而被告之認罪協商既有上
    述非出於自由意志且自白與事實不符之情形，應無可維持，
    請撤銷原判決，改諭知對被告有利之判決等語。
三、經查：
  ㈠被告係經檢察官起訴犯刑法第146條第2項之妨害投票正確罪
    嫌，被告於原審審理期間雖先否認犯行，然於原審言詞辯論
    終結前，已坦承不諱，被告之原審辯護人請求與檢察官進行
    認罪協商，並經被告表示同意，檢察官乃因辯護人之請求，
    因而聲請本件於審判外進行協商，經原審法院同意當事人於
    審判外進行協商；後經當事人雙方合意，協商中檢察官與被
    告協議：被告願受有期徒刑5月之科刑，如易科罰金，以新
    臺幣1千元折算1日，並宣告褫奪公權1年，由檢察官聲請原
    審法院改依協商程序而為判決，原審並當庭對被告告知其認
    罪之罪名及其法定刑之刑度，並告知下列事項：「㈠如適用
    協商程序判決，被告喪失受法院依通常程序公開審判之權利
    、保持緘默之權利、與證人對質或詰問證人之權利。㈡協商
    判決除有刑事訴訟法第455條之4第1項第1款於本訊問程序終
    結前，被告撤銷協商合意或檢察官撤回協商聲請者；第2款
    被告協商之意思非出於自由意志者；第4款被告所犯之罪非
    第455條之2第1項所定得以協商判決者；第6款被告有其他較
    重之裁判上一罪之犯罪事實者；第7款法院認應諭知免刑或
    免訴、不受理者情形之一；及違反同條第2項『法院應於協商
    合意範圍內為判決；法院為協商判決所科之刑，以宣告緩刑
    或2年以下有期徒刑、拘役或罰金為限』之規定者外，不得上
    訴」。之後被告、檢察官均表示請依前開協商結果而為判決
    等情，有原審審判筆錄、檢察官認罪協商聲請書、協商紀錄
    、協商筆錄各1份在卷可查（見原審卷二第76至77、95至102
    頁）。且依上開協商筆錄所載，法官問及「你與檢察官達成
    協商合意是否出於自由意志？」被告答稱：「是」等語（見
    原審卷二第101頁），足見被告於原審即坦認有妨害投票正
    確之行為，且係出於自由意志而為認罪協商。又被告於原審
    對於檢察官起訴之犯罪事實，先是否認其知悉○○○等15人有
    遷移戶籍，且被告當時尚未決定參選，亦未要求○○○等15人
    投票等語（見原審卷一第50至51頁），後經原審傳喚、詰問
    證人後，原審辯護人始請求與檢察官進行認罪協商，並經被
    告同意，從整體之偵審過程觀之，難認被告於偵查、原審審
    理中之供述，並非出於自由意志。是被告事後反悔提出上訴
    ，並要求本院撤銷原判決，改諭知對被告有利之判決，即與
    刑事訴訟法第455條之10第1項規定協商程序得為第二審上訴
    之要件相悖。
  ㈡由上述說明，被告於原審係出於自由意志而為認罪協商，且
    依目前案內書狀，本案並無於協商程序訊問程序終結前，有
    撤銷合意或撤回協商聲請之情形。另被告所犯之罪係得以聲
    請協商判決，被告並未有其他較重之裁判上一罪之犯罪事實
    ，本案復無應諭知免刑或免訴、不受理之情形，原審判決亦
    係於協商合意範圍內為之，其科刑並未違反上開法律規定，
    故檢察官或被告對於原審法院之判決均不得提起上訴。本件
    被告事後空言主張其協商之意思非出於自由意志云云，既未
    提出相關證據資料供本院審查，當難以推翻前開經過再三確
    認之審判筆錄，從而，被告此部分上訴理由顯難採取。
四、綜上所述，本件原審協商判決並無得提起上訴之情形，揆諸
    上開理由，依法不得上訴。從而，被告上訴為不合法，應予
    駁回，並不經言詞辯論逕行判決之。
據上論斷，應依刑事訴訟法第455條之11第1項、第367條前段、
第372條，判決如主文。
          
中　　華　　民　　國　　110 　年　　4 　　月　　8 　　日
           刑事第十一庭    審判長法  官   張  意  聰
                                 法  官   李  明  鴻   
                                 法  官   周  瑞  芬
以上正本證明與原本無異。
不得上訴。
                                 書記官   涂  村  宇

中    華    民    國   110    年    4     月    8     日